臺灣彰化地方法院刑事判決　　　　　　　96年度易字第1057號
公　訴　人　臺灣彰化地方法院檢察署檢察官
被　　　告　丙○○
上列被告因贓物案件，經檢察官提起公訴（96年度偵字第5078號
），本院判決如下：
    主  文
丙○○寄藏贓物，處有期徒刑陸月，如易科罰金，以新臺幣壹仟
元折算壹日。
    犯罪事實
一、丙○○明知甲○○（所涉竊盜案件由檢察官另案偵辦中）於
    民國96年5 月上旬某日夜間或凌晨某時，趁夜間無人之際，
    以不詳方式運送至其位於彰化縣福興鄉下寮巷15號之7 住處
    後方與匯霖公司鐵皮屋倉庫間空地之日本製車身號碼APL-20
    45/12G 28336號耕耘機1 臺（該耕耘機係乙○○所有，現值
    約新臺幣〈下同〉90萬元，於96年3 月25日上午6 時許，在
    雲林縣古坑鄉麻園村平和11號旁失竊），係來路不明之贓物
    ，仍於向甲○○探詢後，基於寄藏贓物之犯意，將上開耕耘
    機藏置於該處空地。甲○○後於96年5 月19日至96年5 月21
    日間某不詳時間至上址將該耕耘機拆解，並帶走部分拆解後
    之零件，欲將之變賣換現，嗣於96年5 月25日中午12時許，
    為警持本院所核發之搜索票在上址查獲，並扣得已經拆解之
    耕耘機車身1 部、引擎1 顆、輪子2 只、擋風玻璃1 片及座
    艙零件1 批；另於同日下午2 時許，在甲○○位於彰化縣鹿
    港鎮崙尾巷146 號之11居所，扣得由該耕耘機拆解之耕耘刀
    1 組、輪胎2 條、耕耘機機車板4 塊、車窗玻璃2 塊、油壓
    管1 支及車燈1 個等物，查悉上情。
二、案經乙○○訴由彰化縣警察局員林分局報告臺灣彰化地方法
    院檢察署檢察官偵查起訴。
    理  由
壹、程序部分
    按被告以外之人於審判外之言詞或書面陳述，除法律有規定
    者外，不得作為證據；又被告以外之人於審判外之陳述，雖
    不符合同法第159 條之1 至第159 條之4 規定，但經當事人
    於審判程序同意作為證據，法院審酌該言詞陳述或書面陳述
    作成時之情況，認為適當者，亦得為證據。當事人、代理人
    或辯護人於法院調查證據時，知有第159 條第1 項不得為證
    據之情形，而未於言詞辯論終結前聲明異議者，視為有前項
    之同意，刑事訴訟法第159 條第1 項及第159 條之5 分別定
    有明文。經查，本判決下列所引用之各該被告丙○○以外之
    人於審判外之陳述（含書面陳述），檢察官及被告於本院準
    備程序及審判期日中均明示同意此部分之證據有證據能力，
    且迄至言詞辯論終結前亦未聲明異議，本院審酌上開證據資
    料製作時之情況，尚無違法不當及證明力明顯過低之瑕疵，
    亦認為以之作為證據應屬適當，揆諸前開說明，爰依刑事訴
    訟法第159 條之5 規定，認前揭證據資料均有證據能力。
貳、實體部分
一、訊據被告丙○○固坦承係甲○○將該部耕耘機駛至伊住處後
    方空地，惟矢口否認有何寄藏贓物犯行，辯稱：甲○○稱該
    耕耘機為其朋友所有，因其屋後空地為土質地面，油漬滴落
    沒關係，故向伊借用屋後空地修理該耕耘機，伊方將之置於
    屋後云云。惟查：
（一）上開耕耘機係於96年3 月25日上午6 時許，在雲林縣古坑
      鄉平和11號旁遭人竊取之事實，業據證人乙○○於警詢時
      證述明確（見偵卷第7 頁），並有贓物認領保管單1 紙（
      偵卷第26頁）、保固書1 紙（偵卷第27頁）可稽，該耕耘
      機係屬失竊之贓物無訛；又前開失竊耕耘機係甲○○寄放
      於被告住處後方空地，該耕耘機拆解後之部分零件係在被
      告住處後方空地為警查獲，此業據被告供承不諱，並有彰
      化縣警察局員林分局搜索扣押筆錄、扣押物品收據、扣押
      物品目錄表（見偵卷第13至16頁）、證人甲○○手繪被告
      住處後方空地圖（見本院卷）各1 份及查獲現場照片19張
      （偵卷31至40頁）附卷可憑，是被告受甲○○之寄託，將
      該耕耘機藏放於其住處後方空地之事實，均堪認定。
（二）按刑法上贓物罪之成立，不論行為人其行為態樣為收受、
      搬運、寄藏、故買或牙保，要皆以行為人對其所收受、搬
      運、寄藏、故買或牙保之物，於主觀上明知為贓物為必要
      ，因此主觀狀態存在於行為人本身，除非行為人自白此一
      犯罪主觀構成要件，否則於訴訟上欲探究行為人有無此種
      贓物之主觀認識，類皆以情況證據為認定該主觀犯意之證
      據方法。而訴訟法之證明及認定事實，乃歷史之證明及推
      論，與自然科學上之實驗證明不同，後者得以實驗求證完
      全一致或符合，然前者僅綜合事後之諸事證，以推論高度
      之蓋然性，其推論所得之概括認定，通常之人皆可確信為
      真實而無庸置疑即足（最高法院84年度臺上字第5129號判
      決意旨參照）。經查：
   1. 被告自承：該耕耘機係被告送至其住處後方空地，伊不知
      該耕耘機何時載來，伊母親每日約清晨5 時許起床，亦不
      知係何人於何時載運耕耘機前來；伊問甲○○該耕耘機是
      否係甲○○載來的，甲○○答稱其亦不知道該耕耘機何時
      載過去，亦未說明耕耘機係何人所有等語。又被告所經營
      之工廠係從事木器製作，與修理耕耘機無涉，且被告亦知
      悉甲○○之金參興公司係從事鐵器加工，亦與耕耘機無關
      ，則甲○○為何須代其友人修理耕耘機，已非無疑；況甲○○若確係為其朋友修理耕耘機，而向被告借用住處後方
      空地，理當事先知會並徵詢被告同意，何須趁深夜或凌晨
      時分無人知曉之際將耕耘機運送至被告處所？凡此皆顯與
      常情不符。復徵諸證人甲○○證述：伊與被告認識，交情
      不是很熟，曾經看過被告等語（見本院96年11月27日審判
      筆錄第11頁），被告與甲○○交情既不稔，甲○○竟未予
      事先告知，即將價值近百萬之耕耘機寄放於被告住處，被
      告焉能未起疑而坦然收受？被告於此情況下，實難謂不知
      該耕耘機為來路不明之贓物，其辯稱不知該耕耘機係贓物
      云云，顯難置信。
   2. 再觀諸被告曾前後收受甲○○所寄放之堆高機共計5 臺，
      甲○○亦係於清晨時分將堆高機運送前往上址，由被告將
      之藏置於工廠內，供被告工廠作業使用，甲○○會於數日
      後派人取走堆高機等節，業據被告於警詢、偵訊時自承在
      卷（見偵卷第4 、46頁），核與證人甲○○證述大致相符
      。被告既知甲○○係從事鐵器加工業，而非專以堆高機買
      賣為業，則甲○○何可將堆高機任意借予其使用，自有可
      疑之處；且被告與甲○○並非熟識，縱如其所言，其相信
      甲○○運送至其工廠之堆高機係外匯車，然各次運送時間
      均在非上班時間之清晨時分，顯不合常情，被告年近40歲
      ，擁有豐富社會經驗，思慮應甚成熟，對此不合於一般經
      驗法則之事，竟無絲毫懷疑，而坦然收受堆高機使用，孰
      能置信？益足徵被告顯係為圖得使用堆高機之小利，而任
      由甲○○將來路不明之堆高機或耕耘機堆置於其工廠及住
      處後方空地。
   3. 又被告住處地處偏僻，與周圍其他住家約相隔100 公尺，
      業據被告自承在卷（見偵卷第47頁）；且其住處所在隱密
      ，擺放耕耘機之空地前後分別有住家及廢棄雞寮，足以阻
      擋視線，由馬路無法看見該處有置放耕耘機等節，亦經證
      人即承辦員警陳建德、賴志文結證明確（見本院96年11月
      27日審判筆錄第13、17頁），渠等證述該址建物、空地坐
      落之相關位置，核與證人甲○○所繪現場圖相符，堪予採
      信，足資認定該處確為適於隱蔽贓物之場所，被告及甲○○對此亦知之甚稔。又甲○○住居所附近空間大，並有一
      大倉庫，可置放物品之空間大於被告之空地，業由證人陳
      建德證述在卷（見同上審判筆錄第14頁），被告既曾前往
      甲○○住處1 次（見偵卷第46頁偵訊筆錄），理當知悉甲○○自有寬廣空間可放置堆高機、耕耘機等機器，則甲○○深夜將上開耕耘機置於被告之空地，其目的為何，應甚
      灼然，甲○○亦明白證稱：伊當時係因失主在找尋該耕耘
      機，因被告住處那邊比較少人去，所以將該耕耘機放到被
      告之空地等語（見本院96年11月27日審判筆錄第7 至11頁
      ），被告對此應無不知之理；至被告於本院審理時始翻異
      前詞，稱其未曾到過甲○○住處，顯係卸飾之詞，不足為
      採。
   4. 綜上交互以觀，被告顯對於該耕耘機為贓物乙節，有明確
      認知，所稱不知該耕耘機為贓物云云，顯係諉罪卸責之詞
      ，不足採信。
   5. 至甲○○拆解該耕耘機時，被告雖不在現場（此部分業據
      被告提出證明書、鹿港分局洪堀派出所義警民防綠島3 日
      遊人員名冊附於本院卷可按），然其業於96年5 月上旬某
      日，基於寄藏之故意，受寄該耕耘機而將之置於其住處後
      方空地之一定處所，自應構成寄藏贓物，不因甲○○為拆
      解行為時其是否在場而有異，自不能以此解免刑責，附此
      說明。
（三）綜上，被告既明知該耕耘機為贓物，又將之藏置於其住處
      後方地處隱蔽之空地，以待甲○○需用時取走，顯見其有
      寄藏贓物之行為及犯意，均甚明確。是本件事證明確，被
      告犯行堪以認定，應予依法論科。
二、刑法第349 條第2 項之寄藏贓物，係指受寄他人之贓物，為
    之隱藏者而言（最高法院30年非字第57號判例參照）；按收
    受贓物為贓物罪之概括規定，凡與贓物罪有關，不合於搬運
    、寄藏、故買、牙保贓物，而其物因他人財產犯罪已成立贓
    物之後，有所收受而取得持有者均屬之，是如已合於搬運、
    寄藏、故買、牙保贓物之行為，自不另論以收受贓物罪。查
    被告明知甲○○所交付之上開耕耘機1 臺為贓物，仍予寄藏
    ，核其所為，係犯刑法第349 條第2 項寄藏贓物罪。公訴意
    旨認被告所犯係同法第349 條第1 項之收受贓物罪，顯有未
    合，惟收受贓物與寄藏贓物二者，就持有贓物之社會基本事
    實同一，起訴法條應予變更。爰審酌被告寄藏贓物之行為，
    造成原所有權人追贓困難，且使竊盜罪犯得以隱匿贓物去向
    ，間接鼓勵他人實施財產犯罪，寄藏之耕耘機價值不菲，對
    於被害人所生之危害亦非輕微，且被告未能坦承犯行，難見
    悔意，及其犯罪目的、手段等一切情狀，認公訴人求處有期
    徒刑4 月，未及審酌本件係犯刑法第349 條第2 項寄藏贓物
    罪，求刑尚嫌稍輕，爰酌情量處如主文所示之刑，並諭知易
    科罰金之折算標準，以示懲儆。
據上論斷，應依刑事訴訟法第299 條第1 項前段、第300 條，刑
法第349 條第2 項、第41條第1 項前段，刑法施行法第1 條之1
第1 項、第2 項前段，判決如主文。
本案經檢察官余建國到庭執行職務。
中　　華　　民　　國　　96　　年　　12　　月　　11　　日
                  刑事第五庭    審判長法官  許旭聖
                                法      官  簡婉倫
                                法      官  楊舒嵐
以上正本證明與原本無異。
如不服本判決，應於判決送達後10日內，向本院提出上訴書狀，
上訴書狀應「敘述具體上訴理由」，並按他造當事人之人數附繕
本。「切勿逕送上級法院」。
告訴人或被害人對於判決如有不服具備理由請求檢察官上訴者，
其上訴期間之計算係以檢察官收受判決正本之日期為準。
中　　華　　民　　國　　96　　年　　12　　月　　11　　日
                                書  記  官  張木松
附錄論罪科刑法條：
刑法第349條第2項
搬運、寄藏、故買贓物或為牙保者，處5 年以下有期徒刑、拘役
或科或併科1,000元以下罰金。
